【裁判字號】    92,訴,245
【裁判日期】    920923
【裁判案由】    損害賠償
【裁判全文】
臺灣桃園地方法院民事判決  九十二年度訴字第二四五號
    原      告  丙○○
    送達代收人  乙○○
    被      告  甲○○
右當事人間請求損害賠償事件，經本院於民國九十二年九月九日辯論終結，判決如左
：
    主      文
被告應給付原告新台幣佰肆拾萬元，及自民國九十年九月十五日起至清償日止，按
年息百分之五計算之利息。
訴訟費用由被告負擔。
本判決於原告以新台幣壹佰壹拾萬肆仟元或同面額之新竹國際商業銀行可轉讓定期
存款單供擔保後，得假執行。
    事      實
壹、原告方面：
一、聲明：如主文第一項所示，及為以供擔保為條件之假執行宣告。
二、陳述：被告於民國（下同）八十七年四月間，向原告佯稱將在竹南開設新賣場，
    並保證將於半年內清償債務，使原告陷於錯誤而連續於八十七年四月二十三日起
    至同年六月上旬某日止，陸續借款新台幣（下同）三百四十萬元予被告，被告為
    取信原告並簽發本票六紙面額合計二百四十萬元及交付他人簽發支票五紙面額合
    計一百萬元以為擔保。惟屆清償期，被告竟未依約償還上開借款，且所交付支票
    均遭退票，迭經催索亦置之不理，嗣經訴外人王惠貞（後改名王湞媛）於八十九
    年五月間告知被告將向原告借貸款項貸放予伊，原告始知為被告所詐騙，核被告
    所為涉有刑法第三百三十九條第一項之詐欺取財犯行，業經臺灣桃園地方法院檢
    察署以九十年度偵續字第三七號提起公訴並經鈞院刑事庭、臺灣高等法院判處有
    期徒刑一年二月確定。按因故意或過失，不法侵害他人權利者，負損害賠償責任
    。故意以背於善良風俗之方法，加損害於他人者，亦同。民法第一百八十四條第
    一項定有明文。本件被告之詐欺行為，致原告受有三百四十萬元之損害，被告自
    應負損害賠償責任。爰依侵權行為之法律關係，起訴如聲明。
三、證據：提出支票暨退票理由單各二紙、本票六紙、借貸合約書及認證書各一件為
    證。
貳、被告方面：
    被告未於言詞辯論期日到場，亦未提出準備書狀作何聲明或陳述。
參、本院依職權調閱本院九十年度易字第一五八九號（含臺灣桃園地方法院檢察署八
    十九年度偵字第一○二二六號、九十年度偵續字第三七號偵查卷宗）詐欺案件刑
    事卷宗、臺灣高等法院九十二年度上易字第三六二號詐欺案件刑事卷宗。
    理      由
一、本件被告未於言詞辯論期日到場，核無民事訴訟法第三百八十六條各款所列情形
    ，爰依原告之聲請，由其一造辯論而為判決。
二、查被告自八十七年四月二十三日起至同年六月上旬某日止，連續於如附表所示時
    間，向原告稱其欲與他人開設大賣場，急需資金，並承諾於半年內清償借款，而
    陸續向原告借貸如附表所示之金錢，並簽發如附表編號一至六號所示與借款金額
    相同之本票，及交付如附表編號七之由他人簽發支票五紙以取信於原告，使原告
    先後交付如附表所示之金錢，詎被告實未將借得款項用於開設大賣場，反將該等
    款項貸放予訴外人王惠貞，以謀取高額利息，而所獲取利得又未用以清償積欠原
    告債務，於兩造間借款債務屆期後，被告所交付支票或遭退票，或經查為他人遺
    失票據而遭止付，被告且未支付其所簽發本票款項，又欺瞞訴外人王惠貞稱伊所
    借款項係向地下錢莊借得，地下錢莊將對其與幼子不利，使王惠貞共同與被告向
    原告謊稱伊名下有不動產可供擔保，令原告誤信而同意由王惠貞承接被告積欠原
    告之其中二百四十萬元債務，事後原告經王惠貞告知，兩相核對後始知上情，乃
    屢向被告催索，被告迄未還款等情，業據原告提出支票暨退票理由單、本票、借
    貸合約書及認證書等為證，且經訴外人王惠貞於本院刑事庭九十年度易字第一五
    八九號詐欺案件偵查及審理中證述綦詳，並有遺失票據申報書、票據掛失止付申
    請書等附該刑事案卷可參，此據本院依職權調閱本院九十年度易字第一五八九號
    、臺灣高等法院九十二年度上易字第三六二號詐欺案件刑事卷宗，核閱明確，被
    告則未於言詞辯論期日到庭陳述或提出書狀以為答辯，本院審酌前開書證，堪信
    上開事實為真實。
三、按因故意或過失，不法侵害他人之權利者，負損害賠償責任；故意以背於善良風
    俗之方法，加損害於他人者，亦同。民法第一百八十四條第一項定有明文。本件
    被告以開設大賣場為由，向原告借得如附表所示之款項合計三百四十萬元，卻未
    將所借得款項用於開設大賣場之用而另作他用，復於借款到期後，被告交付用以
    償還部分借款之支票或遭退票，或經查為他人遺失票據而遭止付，被告又欺瞞訴
    外人王惠貞使與之共同向原告謊稱有不動產可供擔保，致原告誤信而同意由王惠
    貞承接被告積欠原告之其中二百四十萬元債務，圖卸免自己還款之責，顯見被告
    自始即有不法所有之意圖，乃以開設大賣場為幌子使原告陷於錯誤而陸續貸與金
    錢，其所為構成詐欺犯行至明。本院九十年度易字第一五八九號、臺灣高等法院
    九十二年度上易字第三六二號刑事判決亦同此認定，並判處被告有期徒刑一年二
    月確定，亦據本院調閱上開案卷查核屬實。則被告所為自係故意以背於善良風俗
    之方法，加損害於原告，致原告受有交付被告三百四十萬元金錢之損害。從而，
    原告依據侵權行為之法律關係，請求被告給付三百四十萬元，及自起訴狀繕本送
    達被告翌日之九十年九月十五日起至清償日止，按年利率百分之五計算之利息，
    為有理由，應予准許。
四、原告陳明願供擔保，聲請宣告假執行，核無不合，爰酌定相當擔保金額准許之。
五、據上論結，原告之訴為有理由，依民事訴訟法第三百八十五條第一項前段、第七
    十八條、第三百九十條第二項，判決如主文。
中      華      民      國    九十二    年      九      月    二十三    日
                                        臺灣桃園地方法院民事第二庭
~B法      官  管靜怡
右為正本係照原本作成
如對本判決上訴須於判決送達後廿日內向本院提出上訴狀
中      華      民      國    九十二    年      九      月    二十五    日
~B書  記  官  趙芳媞
~F0
~T40
附表：
┌─┬──────────┬──────┬──────────────┐
│  │  借款日期          │  詐得金額  │      交付之票據            │
│  │                    │  （新台幣）│      （新台幣）            │
├─┼──────────┼──────┼──────────────┤
│一│八十七年四月二十三日│  五十萬元  │  面額五十萬元，被告為發票人│
│  │                    │            │  票號為三八九四七七號之本票│
├─┼──────────┼──────┼──────────────┤
│二│八十七年五月五日    │  一百萬元  │  面額一百萬元，被告為發票人│
│  │                    │            │  票號為三八九四七八號之本票│
├─┼──────────┼──────┼──────────────┤
│三│八十七年五月八日    │  三十萬元  │  面額三十萬元，被告為發票人│
│  │                    │            │  票號為三八九四八一號之本票│
├─┼──────────┼──────┼──────────────┤
│四│八十七年五月十四日  │  二十萬元  │  面額二十萬元，被告為發票人│
│  │                    │            │  票號為三八九四八三號之本票│
├─┼──────────┼──────┼──────────────┤
│五│八十七年五月十八日  │  十萬元    │  面額十萬元，被告為發票人  │
│  │                    │            │  票號為三八九五０五號之本票│
├─┼──────────┼──────┼──────────────┤
│六│八十七年五月十九日  │  三十萬元  │  面額三十萬元，被告為發票人│
│  │                    │            │  票號為三八九四八五號之本票│
├─┼──────────┼──────┼──────────────┤
│七│八十七年六月上旬某日│  一百萬元  │  萬泰商業銀行桃園分行為付款│
│  │                    │            │  人，發票人為村田工程行謝梅│
│  │                    │            │  英，票號為CA0000000│
│  │                    │            │  號，面額三十萬元之支票    │
│  │                    │            ├──────────────┤
│  │                    │            │  新竹縣關西鎮農會信用部為付│
│  │                    │            │  款人，發票人為賴清春，票號│
│  │                    │            │  為0000000號，面額二│
│  │                    │            │  十萬元之支票              │
│  │                    │            ├──────────────┤
│  │                    │            │  萬泰商業銀行新莊分行為付款│
│  │                    │            │  人，發票人為李紓明，票號為│
│  │                    │            │  AM0000000號，面額為│
│  │                    │            │  二十萬元之支票            │
│  │                    │            ├──────────────┤
│  │                    │            │  萬泰商業銀行新莊分行為付款│
│  │                    │            │  人，發票人為李紓明，票號為│
│  │                    │            │  AM0000000號，面額為│
│  │                    │            │  十萬元之支票              │
│  │                    │            ├──────────────┤
│  │                    │            │  面額為二十萬元，己遺失資料│
│  │                    │            │  不詳之支票一張            │
└─┴──────────┴──────┴──────────────┘


司法院資訊處製作；財團法人民間司法改革基金會備份。
